臺灣士林地方法院民事判決　　　　　　　 96年度訴字第463號
原　　　告　甲○○
被　　　告　乙○○
上列當事人間請求返還不當得利事件，本院於民國96年7月16日
言詞辯論終結，判決如下：
    主      文
原告之訴及假執行之聲請均駁回。
訴訟費用新台幣伍仟捌佰肆拾元由原告負擔。
    事實及理由
一、原告起訴主張：其與被告於民國91年至94年間有同居關係，
    嗣被告於94年初要求原告商請訴外人程容借款新台幣（下同
    ）54萬元以清償被告之貸款，並承諾於清償其貸款後，將另
    向銀行借款以清償原告個人之貸款及對程容之欠款，原告念
    及同居情誼，遂出面請程容幫忙，經程容於94年9 月14日允
    為借款，並於同日匯款54萬元至被告彰化銀行三重埔分行帳
    號。詎被告取得上開借款後，僅清償其個人之貸款，而未代
    原告清償貸款，亦未清償對程容之借款，使原告受有損害，
    為此，爰依不當得利之法律關係，訴請被告返還54萬元等語
    。並聲明：(一)被告應給付原告54萬元，及自94年9 月15日起
    至清償日止，按年息5%計算之利息。(二)願供擔保，請准宣告
    假執行。
二、被告則以：(一)兩造於同居期間，因被告曾以自己名義貸款供
    原告使用，經結算原告共積欠被告55萬元，經原告償還1 萬
    元後，仍餘54萬元未清償，被告曾多次向原告催討，原告遂
    向訴外人程容借款54萬元匯至被告帳戶，故該筆款項係原告
    清償對被告之欠款，被告自無不當得利可言。(二)兩造已於95
    年2 、3 月間在汐止分局書立切結書，言明雙方就之前所生
    金錢、財物等一切糾紛均不再追究，原告自不得再向被告請
    求返還上開54萬元等語，資為抗辯。並聲明：(一)原告之訴及
    假執行之聲請均駁回。(二)如受不利判決，願供擔保請准宣告
    免為假執行。
三、兩造不爭執之事實：訴外人程容於94年9 月14日匯款54 萬
    元至被告彰化銀行三重埔分行帳號。
四、本件經依民事訴訟法第271 條之1 準用同法第270 條之1第1
    項第3 款規定，整理並協議簡化爭點後，兩造同意協議簡化
    後之爭點為：被告取得上開54萬元是否無法律上原因，而致
    原告受損害？（本院卷第36頁）茲就上開爭點，析述本院得
    心證之理由如下：
  (一)按無法律上之原因而受利益，致他人受損害者，應返還其利
    益。雖有法律上之原因，而其後已不存在者，亦同。民法第
    179 條定有明文。故於給付不當得利之法律關係類型中，自
    應由主張不當得利返還請求權之原告，證明其與被告間有給
    付關係存在，且被告因其給付而受利益，及該給付為無法律
    上之原因等要件，始能向被告請求返還該利益，合先敘明。
  (二)經查：有關被告受領系爭54萬元之原因，依原告於起訴狀及
    言詞辯論中之陳述，均主張係訴外人程容交付予被告之「借
    款」，其只是代被告出面向程容商求借款之人，且上開款項
    確係由訴外人程容匯予被告，亦為兩造所不爭執，則依原告
    前開主張，被告受領之款項，既非原告所給付，且原告復未
    說明其與被告及訴外人程容間有指示給付或其他類似之關係
    存在，自難認原告與被告間有何「給付關係」存在，揆諸前
    揭說明，原告請求被告返還訴外人程容所給付之54萬元，即
    屬無據。至原告雖稱被告並未依承諾向銀行借款以清償原告
    之貸款及對程容之借款，現訴外人程容向其追討系爭款項，
    其自受有損害云云，然上開情事，縱認屬實，因該等事由並
    非被告受領系爭54萬元之原因，故仍無從認定原告與被告間
    就系爭54萬元有「給付關係」存在。此外，依原告之主張，
    被告之所以取得系爭款項，係因原告請求訴外人程容借款予
    被告之故，則被告受領該款項，亦非無法律上原因甚明，是
    原告謂被告係無法律上原因而受有利益云云，自屬無稽。
  (三)綜前所述，依原告所主張之事實，其與被告間並無給付關係
    存在，且被告受領系爭54萬元，亦非無法律上原因，顯不符
    合前述不當得利之要件，故原告依不當得利之法律關係，請
    求被告返還系爭54萬元，及自94年9 月15日起至清償日止，
    按年息5%計算之利息，即無理由，應予駁回。又原告之訴既
    經駁回，其假執行之聲請，亦失所附麗，應併予駁回。
五、本件訴訟費用額確定為5,840 元，並應由原告負擔，爰併諭
    知如主文第2 項所示。
六、本件事證已臻明確，兩造其餘攻擊、防禦方法經審酌後，認
    與判決結果不生影響，故無逐一論述之必要，附此說明。
七、據上論結，本件原告之訴為無理由，依民事訴訟法第78條判
    決如主文。
中　　華　　民　　國　　96　　年　　7 　　月　　27　　日
                  民事第一庭法  官  馬傲霜
以上正本係照原本作成。
如對本判決上訴須於判決送達後20日內向本院提出上訴狀
中　　華　　民　　國　　96　　年　　8 　　月　　2 　　日
                            書記官  許秋莉
